臺灣高雄地方法院民事裁定　　　　　　　110年度抗字第151號
抗　告　人　陳秋林　

相　對　人　裕富數位資融股份有限公司

法定代理人　許國興　


上列當事人間聲請本票裁定事件，抗告人對於民國110 年7 月15
日本院110 年度司票字第5264號裁定提起抗告，本院裁定如下：
    主  文
原裁定就自民國一一○年七月二十日起至清償日止，超過年息百
分之十六計算之利息准許強制執行部分廢棄。
上開廢棄部分，相對人於原審之聲請駁回。
其餘抗告駁回。
抗告程序費用新臺幣壹仟元由抗告人負擔。
    理  由
一、抗告意旨略以：伊前向相對人辦理分期付款購買機車，分期
    付清後，相對人之業務員向伊招攬貸款，始有現在本金加利
    息之欠款。伊年紀已高賺錢不易，相對人不應貸予伊款項，
    但伊欠款是事實，還款為理所當然，然伊並未簽發票面金額
    新臺幣（下同）239,904 元之本票，懇請相對人免除欠款利
    息，伊願每月償還1,500 元直至貸款還清為止，伊亦願以名
    下土地作為清償或抵押之用，為此爰依法提起抗告等語。並
    聲明：原裁定廢棄。
二、按執票人向本票發票人行使追索權時，得聲請法院裁定後強
    制執行；在票據上簽名者，依票上所載文義負責，票據法第
    123 條、第5 條第1 項分別定有明文。又本票執票人依上開
    法條規定聲請法院裁定許可對發票人強制執行，係屬非訟事
    件，法院僅就本票形式上之要件是否具備予以審查即為已足
    （最高法院56年台抗字第714 號、57年台抗字第76號裁判要
    旨參照）。次按，約定利率，超過週年16% 者，超過部分之
    約定，無效，民法第205 條定有明文。又修正之民法第205
    條之規定，於民法債編修正施行前約定，而於修正施行後發
    生之利息債務，亦適用之；中華民國109 年12月29日修正之
    民法第205 條，自公布後6 個月施行，民法債編施行法第10
    條之1 、第36條第5 項亦著有規定。是修正之民法第205 條
    乃於110 年1 月20日經總統令公布，依諸上開規定，自110
    年7 月20日起，就約定利率超過週年利率16% 之部分應屬無
    效。
三、經查，本件相對人於原審主張執有抗告人於110 年2 月2 日
    簽發、票面金額239,904 元、到期日為110 年6 月2 日，並
    免除作成拒絕證書之本票1 紙（下稱系爭本票），詎經提示
    未獲付款，乃依票據法第123 條規定，聲請裁定就其中222,
    910 元及自110 年6 月3 日起至清償日止按週年利率20% 計
    算之利息准予強制執行等語，並提出系爭本票為證。原審依
    系爭本票形式應記載事項審認結果，認符合票據法規定，因
    而就系爭本票其中222,910 元及自110 年6 月3 日起至110 
    年7 月19日止按週年利率20% 計算、自110 年7 月20日起至
    清償日止按週年利率16% 計算之利息，裁定准許強制執行，
    於法自無不合。抗告人主張系爭本票非其所簽發等節，核屬
    實體上法律關係之事項，揆諸前開規定及說明，應由抗告人
    另行提起民事訴訟以資解決，本件非訟程序無從加以審究。
    惟依上開說明，自110 年7 月20日起就約定利率超過週年利
    率16% 之部分係屬無效，則此部分自不應准許強制執行，原
    裁定就上揭約定利率超過年息16% 而有修正後民法第205 條
    規定適用部分，一併准許強制執行，與法未合，抗告意旨雖
    未指摘及此，惟原裁定此部分既有不當，仍屬無可維持，爰
    由本院將此部分廢棄，改判如主文第2 項所示。至其餘部分
    ，原裁定准許強制執行，核無違誤，抗告人聲明廢棄，為無
    理由，應予駁回。
四、據上論結，本件抗告為一部有理由，一部無理由，依非訟事
    件法第46條、第21條第2 項、第24條第1 項，民事訴訟法第
    495 條之1 第1 項、第449 條第1 項、第450 條、第95條、
    第78條，裁定如主文。
中    華    民    國   110    年    9     月    17    日
                  民事第二庭  審判長法  官   陳宛榆
 
                                    法  官   施盈志
 
                                    法  官   楊淑儀
以上正本係照原本作成。
本裁定不得抗告。
中    華    民    國   110    年    9     月    17    日
                                    書記官   詹立瑜